【裁判字號】    91,簡上,75
【裁判日期】    920630
【裁判案由】    竊盜
【裁判全文】
臺灣嘉義地方法院刑事判決                          九十一年度簡上字第七五號
    上  訴  人  臺灣嘉義地方法院檢察署檢察官
    被      告  乙○○
右列上訴人因竊盜等案件，不服本院於中華民國九十一年六月十三日所為九十一度簡
字第六二三號第一審判決（聲請簡易判決處刑案號：九十一年度偵字第二九七四號）
，提起上訴，及台灣雲林地方法院檢察署移
年度偵字第三一八四號、第一七二○號、第二五○六號），本院管轄第二審之合議庭
認為應適用通常程序審判，並自為第一審判決如左：
    主  文
原判決撤銷。
乙○○以犯竊盜罪為常業，累犯，處有期徒刑參年捌月，扣案如附表一所示之物均沒
收；並於刑之執行前令入強制工作處所施以強制工作參年。
    事  實
一、乙○○曾因違反槍砲彈藥刀械管制條例案件，經台灣高等法院台中分院於民國（
    下同）八十八年七月二十日，以八十八年度上更二字第九五號，判處有期徒刑一
    年四月確定，執行至九十年六月二十八日假釋付保護管束，嗣於九十年十月八日
    假釋期滿未經撤銷，以已執行完畢論。(1)詎乙○○竟不知惕勵，基於意圖為自己
    不法所有之常業竊盜及恐嚇取財之概括犯意，自九十一年三月十五日起至同年四
    月二十二日止之期間內，分別於如附表二所示之時間、地點，持客觀上足以對人
    之生命、身體構成損害，並具危險性之兇器銼刀、鉗子等物，撬開如附表二所示
    被害人車輛之車門鎖（毀損部份均未具告訴），發動電源而竊取如附表二所示之
    自小客車等車輛，得手後將竊得車輛藏放他處，再依車內取得被害人之聯絡電話
    ，分別於如附表二所示之恐嚇時間，陸續以行動電話向各該被害人聯絡，以如不
    交付贖款則不返還車輛，並不得報警等語恐嚇被害人，致各該被害人心生畏怖，
    而分別將如附表二所示之金額匯入乙○○事先以新台幣（下同）一萬元代價，向
    不詳姓名之成年人所購買如附表一編號一中所示之張玉玲帳戶內，得款後花用，
    以為生活資財；其中，乙○○竊得如附表二編號十所示之車輛，經以電話恐嚇丑
    ○○須交付贖款後，丑○○遂假意與乙○○相約當面交付贖款，惟暗中報警處理
    之，嗣乙○○於九十一年四月二十二日下午三時許，至雲林縣虎尾鎮興南里李斯
    特加油站前取款時，為埋伏員警當場逮獲，並扣得乙○○所有且供竊盜所用之如
    附表一編號一所示之物品，故如附表二編號十之恐嚇取財部分，係屬未遂；嗣乙
    ○○於同年月二十三日，經台灣雲林地方法院檢察署檢察官准予交保釋放。(2)又
    乙○○於前揭竊車勒贖期間內，基於前揭常業竊盜概括犯意，夥同具有意圖為自
    己不法所有之不詳姓名年籍成年人二男一女，於如附表三所示時、地，持前揭銼
    刀、鉗子等物，下手竊取如附表三所示被害人之休旅車，正當破壞該休旅車之車
    門鎖及中央遙控鎖後（毀損部份未具告訴），欲行發動電門離去之際，遭被害人
    發現而未得逞，乙○○乃駕駛其所有之車牌號碼Ｆ七─一二二一號自小客車，搭
    載其他二男一女逃逸，嗣經被害人記下乙○○車輛之車號報警查獲。(3)再者，乙
    ○○為瞭解自小貨車之門鎖構造，以利日後竊車勒贖犯行，乃基於前揭常業竊盜
    概括犯意，於如附表四所示時、地，持客觀上足以對人之生命、身體構成侵害，
    並具危險性之兇器鉗子一支（即如附表一編號二所示），竊取壬○○持用之如附
    表四所示自小貨車之右側車門鎖一個（毀損部份未具告訴），得手後正欲離去時
    ，當場為人發現逮獲報警處理，並扣得乙○○所有且供竊盜所用之如附表一編號
    二所示之鉗子一支。
二、案經嘉義市警察局第二分局報告臺灣嘉義地方法院檢察署檢察官聲請簡易判決處
    刑及雲林縣警察局北港分局、台西分局與虎尾分局報告台灣雲林地方法院檢察署
    檢察官移送併辦。
    理  由
一、程序事項：按對於簡易判決之上訴，準用刑訴法第三編第一章及第二章之規定。
    管轄第二審之地方法院合議庭受理簡易判決上訴案件，應依通常程序審理。其認
    案件有刑訴法第四五二條之情形者，應撤銷原判決，逕依通常程序為第一審判決
    ；又按檢察官聲請以簡易判決處刑之案件，經法院認為有第四百五十一條之一第
    四項但書之情形（被告所犯之罪不合第四百四十九條所定得以簡易判決處刑之案
    件；法院認定之犯罪事實顯然與檢察官據以求處罪刑之事實不符，或於審判中發
    現其他裁判上一罪之犯罪事實，足認檢察官之求刑顯不適當者；法院於審理後，
    認應為無罪、免訴、不受理或管轄錯誤判決之諭知者；檢察官之請求顯有不當或
    顯失公平者）者，應適用通常程序審判之。法院辦理刑事訴訟簡易程序案件應行
    注意事項第十四點、刑事訴訟法第四百五十二條參照。本院依據此等規定認為本
    件被告所犯之常業竊盜、恐嚇取財犯行（詳後）不合得以簡易判決處刑之案件，
    亦顯然與檢察官據以求處罪刑之事實不符，應由本院合議庭依通常程序審理後，
    逕為第一審判決。
二、(一)訊據被告乙○○對於右揭(1)及(3)之事實承認不諱（見本院卷九十二年六月二十
    五日審判筆錄），核與被害人丁○○、丑○○、子○○、己○○、甲○○、辛○
    ○、戊○○、庚○○、癸○○、壬○○於警訊時，證人張玉玲於警偵訊時之供述
    相符（見雲林縣警察局虎尾分局虎警刑字第○九一○○二○五五五九號卷第十一
    頁至第十八頁，虎尾分局虎警刑字第九十一年六月十日港警刑字第二○○四○號
    卷第三頁至第五頁，台灣雲林地方法院檢察署九十一年度偵字第一七二○號卷第
    十六頁至第十七頁、第四十二頁至第五十三頁，嘉義市警察局第二分局嘉市警二
    刑字第000000000號卷第六頁至第七頁），且有郵政國內匯款執據、郵
    政儲金簿影本一份、帳戶匯入款項明細單一紙、現場蒐證照片四張、車輛照片十
    二張、贓物認領保管收據二紙、車籍作業系統查詢認可資料十紙、被害報告單及
    保管書各一紙、車號查詢汽車車籍單一紙等件在卷可查（見前揭第000000
    00000號警卷第二十二頁至第二十七頁、第三十六頁至第四十一頁，前揭第
    一七二○號偵卷第五十四頁至第七十五頁，前揭第000000000號警卷第
    十二頁至第十三頁，台灣嘉義地方法院檢察署九十一年度偵字第三九七四號卷第
    十五頁，本院卷第二百零一頁），並有如附表一所示物品扣案足佐，被告前揭(1)
    及(3)部分之犯行，可認為真正。(二)關於右揭(2)犯行部分，被告雖否認曾為此等竊
    盜未遂行為，然被告於審理中已自承：當時我只是開我的車牌號碼Ｆ七─一二二
    一號自小客車，搭載不詳姓名、人數的幾位成年朋友去廟裡拜拜，下去偷車的不
    是我，我不曉得有人會下去偷車等語（見本院卷第二百十六頁），且證人丙○於
    警訊時及審理中亦結證稱：當時來偷我的休旅車的小偷共有三男一女，是乘坐車
    牌號碼Ｆ七─一二二一號車輛來的，其中一人在車上接應，其餘人等則下車行竊
    ，有一名小偷撬開我的休旅車後車門，破壞中央遙控鎖，被我發現，我上前抓住
    小偷左手，但遭掙脫，下車的人就趕緊上車，車上接應的人也喊說：「被發現了
    ，還不趕快走」，他們就駕車逃走，我不敢肯定被告是否為下車行竊之人等語甚
    明（見雲林縣警察局台西分局台西警刑字第0000000000號卷第一頁背
    面，本院卷第二百十五頁、第二百十六頁），是被告既然承認當時駕駛車輛在場
    ，且證人亦已證稱被告當時曾喊叫：「被發現了，還不趕快走」等語明確，又衡
    諸常情，被告在駕駛座上焉有不知同車友人是否下車行竊之理？再有車籍作業系
    統查詢認可資料二紙附卷可佐（見前揭第0000000000號警卷第五頁、
    第六頁），足堪認定被告當時確係夥同他人欲行竊車無疑，被告所辯，委無足採
    ；惟本院查無證據可認被告此部份之竊盜犯行，乃係恐嚇取財之手段，併為敘明
    。(三)綜上，本件事證明確，被告前揭犯行堪予認定。
三、(一)按刑事法上所謂常業犯，係指反覆以同類之行為為目的之社會活動之職業性犯
    罪而言，亦即恃犯罪以維生，縱令同時兼操其他職業，仍無礙其為常業犯罪，最
    高法院八十二年度台上字第二零七一號判決意旨可佐。查被告乙○○於前揭竊車
    勒贖之期間內，共犯竊盜罪行十餘起（含如附表二、三、四部分之竊盜犯行），
    每次犯罪所得不菲，足恃維生，且被告亦自承當時並無職業之情甚明（見本院九
    十二年六月二十五日訊問筆錄），揆諸前開最高法院判決意旨，應認被告係以竊
    盜車輛為常業。核被告乙○○前開如附表二、三、四部分（即犯罪事實欄一之(1)
    、(2)及(3)部分）之竊盜所為，係犯刑法第三百二十二條常業竊盜罪；被告前開如
    附表二部分（即犯罪事實欄一之(1)部分）之勒索取款所為，係犯刑法第三百四十
    六條第一項之恐嚇取財罪、同法第三百四十六條第三項、第一項之恐嚇取財未遂
    罪；被告多次恐嚇取財既遂、未遂犯行，時間緊接，所犯係犯罪構成要件相同之
    罪，顯係基於概括之犯意為之，應依連續犯論處。另被告所犯之常業竊盜犯罪，
    事實上多次犯行，惟其多次竊盜行為乃常業犯之繼續現象，不能依連續犯論科（
    最高法院七二年度台上字第四一八五號參照）。再被告之常業竊盜與連續恐嚇取
    財罪行間，有方法結果之牽連關係，應從一重之常業竊盜罪處斷。又移送併案審
    理之竊盜部分（指如附表二、三之竊盜部分，即犯罪事實欄一(1)、(2)之竊盜部分
    ），與前開簡易判決處刑有罪之部分（指如附表四部分，即犯罪事實欄一(3)之竊
    盜部分）有實質上（指常業竊盜部分）一罪之關係，屬實質上一罪；而移送併案
    審理之恐嚇取財部分（指如附表二之恐嚇取財部分，即犯罪事實欄一(1)之恐嚇取
    財部分），係與前開常業竊盜部分有裁判上一罪之關係，屬裁判上一罪；均應為
    起訴效力所及，本院應一併審理，附為敘明。(二)又查：被告曾因違反槍砲彈藥刀
    械管制條例案件，經台灣高等法院台中分院以八十八年度上更二字第九五號，判
    處有期徒刑一年四月確定，執行至九十年六月二十八日假釋付保護管束，嗣於九
    十年十月八日假釋期滿未經撤銷，以已執行完畢論等情，有台灣高等法院被告全
    國前案紀錄表、台灣嘉義地方法院檢察署刑案資料查註紀錄表可參，被告於受有
    期徒刑之執行完畢後五年內再犯本件有期徒刑以上之刑之罪，為累犯，依刑法第
    四十七條規定，加重其刑。(三)原審諭知被告竊盜，處有期徒刑六月及沒收如附表
    一編號二所示鉗子一支罪刑之判決，固屬卓見，惟未能於判決前審酌被告前開如
    附表二、三部分（即犯罪事實欄一之(1)、(2)部分）之犯行，其適用法律及量處刑
    罰尚有未洽，上訴人提起上訴請求撤銷原判決，為有理由，自應由本院撤銷原判
    決，另為適當之判決。(四)爰審酌被告品行、生活狀況、智識程度、正值壯年，不
    思向上，竟以竊盜為常業，進而為一己之貪念以恐嚇方式取人錢財，破壞社會秩
    序甚鉅，惡性非輕，惟其等犯後尚能坦承大部分犯行等情狀，論處如主文第二項
    所示之刑，以示懲儆。復查被告所犯竊盜罪行，次數不少，並恃為常業，足認其
    有犯罪習慣，其品性之惡劣，僅藉刑之執行實不足以徹底根絕惡性，爰依竊盜犯
    贓物犯保安處分條例第三條第一項第二款、第五條第一項前段之規定，諭知其於
    刑之執行前，令入勞動場所強制工作三年，以資矯治。又如附表一所示之物，為
    供被告犯罪所用之物，均屬被告所有，業據其等供承在卷（見本院九十二年六月
    二十五日審判筆錄），爰依刑法第三十八條第三項、第一項第二款規定，宣告沒
    收之。
據上論斷，應依刑事訴訟法第四百五十五條之一第一項、第三項、第四百五十二條、
第四百五十一條之一第四項但書第一款、第二款、第三百六十九條第一項前段、第三
百六十四條、第二百九十九條第一項前段，刑法第二十八條、第三百二十二條、第五
十六條、第五十五條、第三百四十六條第一項、第三項、第四十七條、第三十八條第
一項第二款，竊盜犯贓物犯保安處分條例第三條第一項第二款、第五條第一項前段，
判決如主文。
本案經檢察官陳鈴香到庭執行職務。
中      華       民       國      九十二    年    六      月    三十    日
                            臺灣嘉義地方法院刑事第一庭
                                審判長法  官  夏 金 郎
                                      法  官  陳 俞 婷
                                      法  官  盧 鳳 田
右正本證明與原本無異。
如不服本判決，應於判決送達後十日內向本院提出上訴狀( 應附繕本 )。告訴人或被
害人如對於本判決不服者，應具備理由請求檢察官上訴，其上訴期間之計算係以檢察
官收受判決正本之日期為準。
中      華       民       國      九十二    年    六      月    三十    日
                                      書記官  林 秀 惠
附錄本件論罪科刑法條：
刑法第三百二十二條：
以犯竊盜罪為常業者，處一年以上七年以下有期徒刑。
刑法第三百四十六條第一項、第三項：
意圖為自己或第三人不法之所有，以恐嚇使人將本人或第三人之物交付者，處六月以
上五年以下有期徒刑，得併科一千元以下罰金。
前二項之未遂犯，罰之。
附表一：
┌──┬────────────────────────────────┐
│編號│犯罪工具                                                        │
├──┼────────────────────────────────┤
│一  │鑰匙九支、銼刀五支、斜口鉗一支、尖嘴鉗一支、萬能老虎鉗一支、新竹│
│    │郵局（局號0000000號）張玉玲帳戶（帳號0000000號）存│
│    │摺一本及提款卡一張、摩托羅拉、國際牌及諾基亞手機各一支。        │
├──┼────────────────────────────────┤
│二  │鉗子一支                                                        │
└──┴────────────────────────────────┘
附表二：（單位：新台幣：元）
┌──┬─────┬─────────┬───┬─────┬────┬───┬────────┐
│編號│行竊時間  │行 竊 地 點       │被害人│失竊車輛  │恐嚇時間│贖 金 │帳 戶           │
├──┼─────┼─────────┼───┼─────┼────┼───┼────────┤
│ 1  │91.03.15  │不詳              │廖應龍│不詳      │91.03.15│25200 │新竹郵局0000000 │
│    │某時      │                  │      │          │某時    │      │局號0000000帳號 │
│    │          │                  │  │          │        │      │                │
├──┼─────┼─────────┼───┼─────┼────┼───┼────────┤
│ 2  │91.03.21  │嘉義縣民雄鄉雙福村│子○○│Y6-2180自 │91.03.21│51200 │新竹郵局0000000 │
│    │00：10    │60-7號前          │      │小貨車    │.9:30   │      │局號0000000帳號 │
├──┼─────┼─────────┼───┼─────┼────┼───┼────────┤
│ 3  │91.03.24  │嘉義縣六腳鄉蘇厝21│己○○│C3-1013自 │91.03.25│26000 │新竹郵局0000000 │
│    │13：00    │1號前             │      │小貨車    │.9:30   │      │局號0000000帳號 │
├──┼─────┼─────────┼───┼─────┼────┼───┼────────┤
│ 4  │91.03.25  │不詳              │何永欽│不詳      │91.03.25│46000 │新竹郵局0000000 │
│    │某時      │                  │      │          │某時    │      │局號0000000帳號 │
│    │          │                  │      │          │        │      │      │
├──┼─────┼─────────┼───┼─────┼────┼───┼────────┤
│ 5  │91.03.28  │雲林縣北港鎮○○路│甲○○│J6-8550自 │91.03.28│20000 │新竹郵局0000000 │
│    │08：00    │150號前           │      │小貨車    │.9:30   │2000  │局號0000000帳號 │
├──┼─────┼─────────┼───┼─────┼────┼───┼────────┤
│ 6  │91.04.02  │台南市○○路○段58 │辛○○│Y8-0552自 │91.04.03│23000 │新竹郵局0000000 │
│    │20：00    │巷20號            │      │小貨車    │.8:20   │      │局號0000000帳號 │
├──┼─────┼─────────┼───┼─────┼────┼───┼────────┤
│ 7  │91.04.08  │臺南縣新營市○○路│戊○○│S4-3613自 │91.04.08│5000  │新竹郵局0000000 │
│    │06：00    │南新國中前        │      │小貨車    │.10:20  │      │局號0000000帳號 │
├──┼─────┼─────────┼───┼─────┼────┼───┼────────┤
│ 8  │91.04.08  │雲林縣斗南鎮○○路│庚○○│C5-1361自 │91.04.08│40000 │新竹郵局0000000 │
│    │上午7時   │538號前           │      │小貨車    │.14:30  │      │局號0000000帳號 │
├──┼─────┼─────────┼───┼─────┼────┼───┼────────┤
│ 9  │91.0419   │雲林縣虎尾鎮立仁里│丁○○│QG-3760自 │91.04.19│23000 │新竹郵局0000000 │
│    │05：00    │黃昏市場對面停車場│      │小貨車    │.8:30   │      │局號0000000帳號 │
│    │          │                  │      │          │        │      │                │
├──┼─────┼─────────┼───┼─────┼────┼───┼────────┤
│ 10 │91.04.21. │雲林縣虎尾鎮○○路│丑○○│Y7-7215自 │91.04.22│恐嚇取│                │
│    │上午10:00 │330號             │      │小貨車    │.9:00   │財未遂│                │
│    │          │                  │      │          │        │      │                │
├──┼─────┼─────────┼───┼─────┼────┼───┼────────┤
│ 11 │91.04.21. │雲林縣北港鎮○○路│癸○○│9L-4316自 │91.04.22│20600 │新竹郵局0000000 │
│    │凌晨      │37號              │      │小貨車    │08:30   │      │局號0000000帳號 │
└──┴─────┴─────────┴───┴─────┴────┴───┴────────┘
附表三
┌─────┬─────────┬───┬────────────────┐
│行竊時間  │行 竊 地 點       │被害人│行竊未遂物品                    │
├─────┼─────────┼───┼────────────────┤
│91.04.05. │雲林縣四湖鄉湖西村│丙○  │車牌號碼8A-2960號休旅車（後面鎖 │
│15:00     │7鄰中山東路102巷36│      │頭損壞，中央遙控鎖損壞，竊車未遂│
│          │號                │      │）                              │
└─────┴─────────┴───┴────────────────┘
附表四：
┌─────┬─────────┬───┬────────────────┐
│行竊時間  │行 竊 地 點       │被害人│失竊物品      │
├─────┼─────────┼───┼────────────────┤
│91.04.30  │嘉義市荖藤里許厝莊│壬○○│車牌號碼RX-2310號自小貨車之車門 │
│凌晨2時許 │22號前            │      │鎖頭一個                        │
└─────┴─────────┴───┴────────────────┘


司法院資訊處製作；財團法人民間司法改革基金會備份。
